---
title: "Dataverse Estudio Social Longitudinal de Chile"
output:
  html_document: 
    css: "juitsa-theme.css"
    toc: true
    toc_float:
      collapsed: false
      smooth_scroll: true
bibliography: ../../Dropbox/Bibtex/zlibrary.bib
csl: ../../Dropbox/Bibtex/apa6.csl
---


<div style="text-align: right"> **Julio César Iturra Sanhueza** [^1]</div>

[^1]: Asistente de la Línea de Interacciones Grupales e individuales en **[COES](https://www.coes.cl/)**

# Introducción

***

El presente documento tiene por objetivo el poner a disposición las herramientas para la utilización de las bases de datos del Estudio Social Longitudinal de Chile (ELSOC) directamente desde el repositorio en Dataverse.

Como se ha descrito en el documento de Ciencia abierta, el uso de repositorios abiertos tiene la ventaja de ofrecer un acceso abierto a los materiales de investigación y así contribuir a la reproducibilidad de la investigación científica. 

Es importante destacar que los procedimientos que se mostrarán a continuación están orientados a usuarios de **`R`** , por tanto invitamos al lector/a a familiarizarse con las ventajas de emplear software abierto y gratuito. A continuación se mostrarán los pasos a seguir para tener acceso a la base de datos para las olas 2016 y 2017 de la encuesta longitudinal ELSOC [@ELSOC2016b].

## Instalación de paquete `dataverse`

Es importante mencionar que las instrucciones se basan en el tutorial elaborado por Thomas @Leeper2017, autor del paquete [`dataverse`](https://cran.r-project.org/web/packages/dataverse/index.html).

### Instalación y carga del paquete
```{r eval=FALSE, include=TRUE}
install.packages("dataverse")
library(dataverse)
library(dplyr)
```

```{r include=FALSE}
library(dataverse)
DOI16 <- "https://doi.org/10.7910/DVN/0KIRBJ"
DOI17 <- "https://doi.org/10.7910/DVN/JDJLPQ"
```


```{r ELSOC2016, eval=FALSE, include=TRUE, results='hold'}

# ELSOC 2016 --------------------------------------------------------------
Sys.setenv("DATAVERSE_SERVER" = "dataverse.harvard.edu")
```

El primer paso es declarar cuál es el servidor de Dataverse que emplearemos para descargar nuestro set de datos. La función `Sys.setenv` permite asignar un objeto llamdo `DATAVERSE_SERVER` al cual le asignamos el Dataverse de Harvard, donde se ha sido guardada la encuesta **ELSOC.**

Luego de declarar el servidor, debemos conocer cuál es el **DOI** del repositorio de **COES**. Por ejemplo, el DOI del Dataset de la ola de 2016 es `r DOI16`. Aquí es posible encontrar las bases de datos y la documentación de la encuesta.

Teniendo claro cuál es el identificador del repositorio, podemos realizar el siguiente paso.     

```{r eval=TRUE, include=TRUE, results='hold', cache=TRUE}
DOI16 <- "https://doi.org/10.7910/DVN/0KIRBJ"

dataset16 <- get_dataset(DOI16)
print(dataset16)
```

`DOI16` es un objeto que contiene el identificador, y `get_dataset` correspone a la función que extrae la información desde el repositorio y la guarda en un objeto llamado `dataset16`. Teniendo preparado el Dataset, podemos proceder a descargar los datos al interior del repositorio.


### Descargar los archivos

A continuación, se presentan dos funciones. La primera es `get_file` del paquete `dataverse`, la cual identifica el nombre del archivo y el dataset (usando el DOI), lo cual crea un archivo de clase `raw`. Este último, puede ser guardado localmente con la extensión original para ser empelado en el software (`.dta` o `.Rdata` ).

#### Alternativa A
```{r descargar1, eval=FALSE, include=TRUE, results='hold', cache=TRUE}
#--- Alternativa A -----
elsoc16 <- get_file(file = "ELSOC_W01_v3.10_Stata14.tab", # Paso 1: declarar base de datos y descargar
                  dataset = DOI16)

writeBin(elsoc16,"ELSOC_W01_v3.10.dta") #Paso 2: descargar localmente el archivo en su respectiva extensión

```

Habiendo terminado este procedimiento, la base de dato debería quedar guardad en el dorectorio local donde se está trabajando (working directory).  

```{r descargar_dta, message=FALSE, warning=FALSE}
library(haven)
library(kableExtra)
library(knitr)


elsoc16<- read_dta("ELSOC_W01_v3.10.dta") #cargar base de datos en .dta

kable(elsoc16[1:50,]) %>% 
 kable_styling() %>%
  scroll_box(width = "100%", height = "500px")
```



#### Alternativa B

También es posible descargar y guardar localmente de manera simultánea:

```{r Alternativa B, cache=TRUE}
#--- Alternativa B -----

writeBin(get_file(file = "ELSOC_W01_v3.10_Stata14.tab", #Descarga y guardado local en .dta
                  dataset = DOI16), 
         "ELSOC_W01_v3.10.dta")

writeBin(get_file(file = "ELSOC_W01_v3.10_R.tab", #Descarga y guardado local en .RData
                  dataset = DOI16), 
         "ELSOC_W01_v3.10.RData")
```

El mismo procedimiento puede realizarse con la ola 2 de la encuesta ELSOC del año 2017. 

```{r ELSOC2017, eval=FALSE, include=TRUE, results='hold', cache=TRUE}
# ElSOC 2017 --------------------------------------------------------------

DOI17 <- "https://doi.org/10.7910/DVN/JDJLPQ"

Sys.setenv("DATAVERSE_SERVER" = "dataverse.harvard.edu")
(dataset17 <- get_dataset(DOI17))

dataset17$files[c("filename","contentType")]

```

```{r descargar2, eval=FALSE, include=TRUE}
writeBin(get_file(file = "ELSOC_W02_v2.10_Stata14.tab", 
                  dataset = DOI17), 
         "ELSOC_W02_v2.10_Stata14.dta")

writeBin(get_file(file = "ELSOC_W02_v2.10_R.tab", 
                  dataset = DOI17), 
         "ELSOC_W02_v2.10.RData")
```

# Referencias 
